臺灣基隆地方法院刑事判決　　　　　　　 99年度訴字第840號
公　訴　人　臺灣基隆地方法院檢察署檢察官
被　　　告　陳文賢
上列被告因違反毒品危害防制條例案件，經檢察官提起公訴（99
年度毒偵字第1666號），因被告所犯為死刑、無期徒刑、最輕本
刑為3 年以上有期徒刑或高等法院管轄第一審案件以外之罪，且
於準備程序進行中，被告先就被訴事實為有罪之陳述，經本院合
議庭裁定進行簡式審判程序，本院判決如下：
    主  文
陳文賢施用第一級毒品，累犯，處有期徒刑捌月。
    事  實
一、陳文賢前因施用毒品案件，經觀察、勒戒後，因認無繼續施
    用毒品之傾向，於民國92年4 月16日執行完畢釋放，並經臺
    灣宜蘭地方法院檢察署檢察官以92年度毒偵字第155 、261
    號不起訴處分；次因於觀察、勒戒執行完畢釋放後5 年內施
    用第一級毒品案件，經臺灣基隆地方法院檢察署檢察官以94
    年度毒偵字第57號提起公訴，本院以94年度訴字第79號判決
    判處有期徒刑7 月確定；另因竊盜案件，經臺灣宜蘭地方法
    院以93年度易字第459 號及94年度易字第450 號判決分別判
    處有期徒刑4 月及7 月確定，並由臺灣宜蘭地方法院就上開
    93年度易字第459 號、94年度訴字第79號及94年度易字第
    450 號判決所科之刑，以95年度聲字第316 號裁定定應執行
    有期徒刑1 年4 月；復因施用第一級毒品案件，經本院以94
    年度訴字第692 號判決判處有期徒刑8 月確定；又因收受贓
    物案件，經本院以94年度基簡字第768 號判決判處拘役40日
    確定，與上述95年度聲字第316 號裁定所定之執行刑及94年
    度訴字第692 號判決所科之刑接續執行，於96年2 月16日假
    釋出監，嗣因保護管束期滿未經撤銷假釋，未執行之刑以已
    執行論，於96年7 月19日執行完畢。再因施用第二級毒品案
    件，經臺灣板橋地方法院以97年度簡字第2732號判決判處有
    期徒刑5 月確定；復因2 次施用第一級毒品案件，經本院及
    臺灣宜蘭地方法院以97年度訴字第997 、349 號判決分別判
    處有期徒刑7 月及9 月確定，並由臺灣板橋地方法院就前開
    97年度簡字第2372號及97年度訴字第349 、997 號判決所科
    之刑，以97年度聲字第660 號裁定定應執行有期徒刑1 年6
    月，於98年11月18日假釋出監，嗣因保護管束期滿未經撤銷
    假釋，未執行之刑以已執行論，於99年3 月4 日執行完畢。
二、詎陳文賢仍未戒除毒癮惡習，於99年6 月30日中午，在位於
    基隆市之友人住處，以將第一級毒品海洛因攙入香菸內點燃
    吸食之方式，施用第一級毒品。嗣因其為列管毒品人口，經
    警通知於99年6 月30日下午3 時許前往警局接受採尿，並為
    警將採集之尿液檢體送驗後，始悉上情。
三、案經基隆市警察局第一分局報請臺灣基隆地方法院檢察署檢
    察官偵查起訴。
    理  由
壹、程序事項
    被告陳文賢所犯者非為死刑、無期徒刑、最輕本刑為3 年以
    上有期徒刑之罪或高等法院管轄第一審案件，其於準備程序
    進行中，先就被訴事實為有罪之陳述，經告知其簡式審判程
    序之旨，並聽取公訴人、被告之意見後，本院合議庭依刑事
    訴訟法第273 條之1 第1 項之規定，裁定由受命法官獨任以
    簡式審判程序進行本案之審理。
貳、實體事項
一、事實認定部分
    上開事實，業據被告於本院審理時坦承不諱，且被告為警採
    集之尿液檢體經送臺灣檢驗科技股份有限公司檢驗，確呈海
    洛因代謝物嗎啡之陽性檢驗結果，此有該公司99年7 月26日
    出具之濫用藥物檢驗報告及列管毒品人口尿液檢體採集送驗
    紀錄表附卷可稽，足認被告之自白與事實相符，本件事證明
    確，被告犯行應堪認定。
二、論罪科刑部分
（一）按毒品危害防制條例於92年7 月9 日修正公布，自93年1
      月9 日施行，其中第20條、第23條將施用毒品之刑事處遇
      程序，區分為「初犯」、「5 年內再犯」及「5 年後再犯
      」，依其立法理由之說明：「初犯」，經觀察、勒戒或強
      制戒治後，應為不起訴處分或不付審理之裁定；經觀察、
      勒戒或強制戒治執行完畢釋放後，「5 年內再犯」者，因
      其再犯率甚高，原實施之觀察、勒戒及強制戒治既已無法
      收其實效，爰依法追訴或裁定交付審理，至於經觀察、勒
      戒或強制戒治執行完畢釋放後，「5 年後再犯」者，前所
      實施之觀察、勒戒或強制戒治已足以遮斷其施用毒品之毒
      癮，為期自新及協助其斷除毒癮，仍適用「初犯」之規定
      ，先經觀察、勒戒或強制戒治之程序，從而，僅限於「初
      犯」及「5 年後再犯」2 種情形，始應先經觀察、勒戒或
      強制戒治程序，倘被告於5 年內已再犯，經依法執行觀察
      、勒戒、強制戒治或追訴處罰，縱其第3 次（或第3 次以
      上）再度施用毒品之時間，在初犯經觀察、勒戒或強制戒
      治執行完畢釋放5 年以後，已不合於「5 年後再犯」之規
      定，且因已於「5 年內再犯」，顯見其再犯率甚高，原實
      施觀察、勒戒或強制戒治，已無法收其實效，應依該條例
      第10條處罰（最高法院95年第7 次、97年第5 次刑事庭會
      議決議、98年度台非字第211 號、99年度台非字第277 號
      判決可資參照）。本件被告前因施用毒品案件，經觀察、
      勒戒後，因認無繼續施用毒品之傾向，於92年4 月16日執
      行完畢釋放，並經臺灣宜蘭地方法院檢察署檢察官以92年
      度毒偵字第155 、261 號不起訴處分；次因於觀察、勒戒
      執行完畢釋放後5 年內施用第一級毒品案件，經臺灣基隆
      地方法院檢察署檢察官以94年度毒偵字第57號提起公訴，
      本院以94年度訴字第79號判決判處有期徒刑7 月確定，此
      有臺灣高等法院被告前案紀錄表在卷可稽，是被告於所受
      觀察、勒戒執行完畢釋放後5 年內已再犯，且經依法追訴
      處罰，足認原實施觀察、勒戒無法收其實效，縱被告本次
      犯行係於所受觀察、勒戒執行完畢釋放後5 年後所為，揆
      諸首揭說明，仍不合於毒品危害防制條例第20條第3 項規
      定之「5 年後再犯」，且因被告係於「5 年內再犯」，顯
      見其再犯率甚高，即應依法處罰。
（二）核被告所為，係犯毒品危害防制條例第10條第1 項之施用
      第一級毒品罪。被告持有第一級毒品海洛因以供施用，持
      有之低度行為應為施用之高度行為所吸收，不另論罪。
（三）被告曾受如事實欄所載之徒刑執行完畢，此有臺灣高等法
      院被告前案紀錄表在卷供參，其受徒刑之執行完畢，再為
      本件施用毒品犯行，係於5 年以內故意再犯有期徒刑以上
      之罪，為累犯，應依刑法第47條第1 項之規定加重其刑。
（四）爰審酌被告經觀察、勒戒及刑罰矯治後，竟未戒除毒癮之
      惡習，而再三施用毒品，顯認缺乏戒斷決心，然其所為僅
      屬戕害自身之行為，未侵犯其他法益，且於本院審理時坦
      認犯行，犯後態度尚屬良好等一切情狀，量處如主文所示
      之刑。
據上論斷，應依刑事訴訟法第273 條之1 第1 項、第299 條第1
項前段，毒品危害防制條例第10條第1 項、第23條第2 項，刑法
第11條前段、第47條第1 項，判決如主文。
本案經檢察官周懷廉到庭執行職務。
中    華    民    國   100    年    3     月    31    日
                  刑事第三庭法    官  邰婉玲
以上正本證明與原本無異。
如不服本判決應於收受送達後10日內向本院提出上訴書狀，並應
敘述具體理由；其未敘述上訴理由者，應於上訴期間屆滿後20日
內向本院補提理由書（均須按他造當事人之人數附繕本）「切勿
逕送上級法院」。
中    華    民    國   100    年    3     月    31    日
                            書 記 官  蘇鈺婷
附錄論罪法條：
毒品危害防制條例第10條第1 項
施用第一級毒品者，處 6 月以上 5 年以下有期徒刑。